臺灣士林地方法院交通事件裁定　　　　 96年度交聲字第163號
原處分機關　臺北市交通事件裁決所
異　議　人
即受處分人　吉祥貨運有限公司
代　表　人　甲○○
上列異議人即受處分人因違反道路交通管理處罰條例案件，對於
臺北市交通事件裁決所民國96年1 月11日北市裁四字第裁22-M00
000000號裁決聲明異議（原舉發案號為：臺南縣政府警察局南縣
警交字第M00000000 號舉發違反道路交通管理事件通知單），本
院裁定如下：
        主  文
原處分撤銷。
        理  由
一、原處分意旨略以：異議人即受處分人吉祥貨運有限公司所有
    之車牌號碼8K-488號營業貨運曳引車，由司機員林厚賢駕駛
    ，於民國（下同）95年10月22日17時31分許，行經臺南縣（
    台1 線），因「載運一般事業廢棄物，經會同司機過磅，總
    重54.7噸，核足總重35噸，超重19.7噸」之違規，經臺南縣
    警局攔停舉發，爰依道路交通管理處罰條例第29條之2 第3
    項規定，裁處罰鍰新臺幣（下同）50,000元。
二、異議意旨略以：
  (一)異議人即受處分人吉祥貨運有限公司（下稱異議人）名義之
    營業貨運曳引車8K-488號車，該車於10月22日被臺南縣警局
    開立M00000000 號舉發通知單，經查該車為曾永柱個人所貸
    款購買，當時靠行於異議人公司，曾永柱自95年8 月17日即
    未依約給付價金即失聯，人與車皆不知去向，且曾永柱不再
    使用該車，該車已被不知名份子佔有營運，於95年11月16日
    由永欣租賃股份有限公司接管該車，96年1 月22日，異議人
    始察覺有此違規，異議人於96年1 月29日向臺北市交通事件
    裁決所申辦將此違規移轉駕駛人（使用人）名下；依臺北市
    交通事件裁決所北市裁一字第09631746000 號回函該項違規
    已逾期無法歸責他人，該M00000000 號舉發通知單為當場攔
    查，開立舉發通知單交由駕駛人林厚賢簽收；而異議人不知
    悉該車已被開立舉發通知單，且無從知悉駕駛人有繳納罰款
    ，故無法於應到案日期前處理以致逾期。
  (二)依交通警察製單舉發違反道路交通管理處罰條例所列之違規
    事實，本質上為行政處分，係公務員基於職務上之權力，依
    法就特定具體事件所為其公法上效果之單方面行政行為，其
    舉發之意思表示應完成合法送達以使受處分人可明確知悉受
    處罰之內容、對象暨救濟方法為目的。又查違反道路交通管
    理事件統一裁罰基準及處理細則（下稱裁罰基準）業於95年
    6 月30日修正公布並於同年7 月l 日施行，其中有關舉發通
    知單送達部分，該裁罰基準第ll條第l 項第l 款規定: 「當
    場舉發者，應填記駕駛人或行為人姓名、性別、出生年月日
    、地址、身分證統一號碼及車主姓名、地址、車牌號碼、車
    輛種類。被查獲之駕駛人或行為人為受處分人應將該舉發通
    知單填記後交付該行為人簽名蓋章收受之；拒絕收受者拒絕
    簽章者收受並記明其事由，視為已收受；處分人非該當場被
    查獲之行為人或駕駛人時，除應填寫駕駛人或行為人資料外
    ，並應填載查明受處分人資料，再交付被查獲之行為人代收
    。但駕駛人或行為人未滿14歲或拒絕代收者，舉發機關應另
    行送達之。」，修正後之條文則將「受處分人非該當場被查
    獲之行為人或駕駛人」之送達方式，移列至同條項第2款 「
    受處分人非該當場被查獲之駕駛人或行為人，舉發機關應另
    行送達之。」故在上開規定修正後，倘若受處分人非該當場
    被查獲之行為人或駕駛人時，自應依前開規定送達，始能謂
    合法。異議人非該當場被查獲之駕駛人或行為人，自應適用
    修正後裁罰基準第11條第1 項第2 款之規定，對受處分人填
    制舉發通知單，並另行依行政程序法以為送達，始屬合法；
    惟原處分機關並無另行填製送達舉發通知單，自不能認為已
    完成舉發，爰此聲明異議等語。
三、本件駕駛人曾永柱於95年10月22日11時31分許，駕駛異議人
    名義所有之8K-488號營業貨運曳引車，載運「載運一般事業
    廢棄物」，行經臺南縣安溪寮地段，經臺南縣警察局交通警
    隊員警攔停後，會同駕駛人曾永柱過磅，總重54.7噸，核足
    總重35噸，超重19.7噸，為警員依道路交通管理處罰條例（
    下稱本條例）第29條之2 第3 項規定，當場掣單舉發，嗣因
    逾95年11月6 日應到案日期，經原處分機關援引上開規定裁
    處8K-488號營業貨運曳引車登記所有人即異議人罰鍰50000
    元，固非無據。惟查：
  (一)本條例第85條第1 項雖規定：「本條例之處罰，受舉發之違
    規行為應歸責於他人者，應於舉發違反道路交通管理事件通
    知單應到案日期前，檢附相關證據及應歸責人相關證明文件
    ，向處罰機關告知應歸責人，處罰機關應即另行通知應歸責
    人到案依法處理。然依95年6 月30日修正公布，同年7 月1
    日施行違反道路交通管理事件統一裁罰基準及處理細則（下
    稱裁罰基準）其中有關舉發通知單送達部分，其第11條第1
    項第1 款規定：「當場舉發者，應填記駕駛人或行為人姓名
    、性別、出生年月日、地址、身分證統一號碼及車主姓名、
    地址、車牌號碼、車輛種類。被查獲之駕駛人或行為人為受
    處分人時，應將該通知單填記後交付該行為人簽名或蓋章收
    受之；拒絕簽章者，並記明其事由，視為已收受」；同條第
    2 款規定：「受處分人非該當場被查獲之駕駛人或行為人，
    舉發機關應另行送達之」。故依上開規定，倘若受處分人非
    該當場被查獲之行為人或駕駛人時，自應另行送達，始能謂
    送達合法。俾使受處分人有合法救濟之機會。
  (二)本件異議人所有之8K-488號營業貨運曳引車，載運「載運一
    般事業廢棄物」，經臺南縣警察局交通警隊員警當場攔停掣
    單舉發駕駛人曾永柱超重19.7噸之違規，並由駕駛人曾永柱
    當場簽收，此有臺南縣政府警察局南縣警交字第M00000000
    號舉發違反道路交通管理事件通知單影本1 紙在卷足憑，準
    此，異議人並非該當場被查獲之行為人或駕駛人，則舉發機
    關自應依上開裁罰基準第11條第1 項第2 款規定，將該舉發
    通知單另行送達予異議人，始能謂合法送達，完成舉發程序
    ，乃舉發機關並未依上開裁罰基準第11條第1 項第2 款規定
    ，將該舉發通知單另行送達予異議人，異議人自無從依本條
    例第85條第1 項規定，於舉發違反道路交通管理事件通知單
    應到案日期前，檢附相關證據及應歸責人相關證明文件，向
    處罰機關告知應歸責人，本件違反道路交通管理事件通知單
    既未合法送達予異議人，異議人即無從依該舉發通知單所指
    定之時間前往指定處所聽候裁決並陳述意見，或在指定聽候
    裁決前，逕自按罰鍰最低額自行繳納罰鍰，上開舉發通知單
    之送達程序既非合法，是以，本件舉發程序自有重大瑕疵，
    原處分機關未予詳察，遽依上開有重大瑕疵之舉發程序，以
    異議人逾應到案日期即95年11月6 日，裁處8K-488號營業貨
    運曳引車登記所有人即異議人罰鍰50000 元，自有違誤。
四、綜上所述，本件原處分機關據以援引道路交通管理處罰條例
    第29條之2 第3 項規定，裁處罰鍰50,000元，實有未當，異
    議人異議為有理由，自應由本院將原處分撤銷，為保障異議
    人程序救濟之權利，自無從因嗣後裁決機關已逕行以裁決書
    對異議人裁罰而認已經補正，或由本院依最低金額處以罰鍰
    以為救濟，自應由原舉發機關依法另向異議人為送達，本院
    亦無從自為裁定。
五、據上論斷，應依道路交通案件處理辦法第20條前段裁定如主
    文。
中　　華　　民　　國　　96　　年　　3 　　月　　30　　日
                  交通法庭法  官    蔡明宏
以上正本證明與原本無異。
如不服本裁定應於送達後5日內向本院提出抗告狀。
                          書記官    陳佳伶
中　　華　　民　　國　　96　　年　　4 　　月　　4 　　日
